【裁判字號】    88,易,759
【裁判日期】    890508
【裁判案由】    竊盜
【裁判全文】
臺灣屏東地方法院刑事判決                          八十八年度易字第七五九號
    公  訴  人  臺灣屏東地方法院檢察署檢察官
    被      告  甲○○
    選任辯護人  陳彥勝律師
右列被告因竊盜案件，經檢察官提起公訴（八十八年度偵字第三三一一號），本院判
決如左：
     主  文
甲○○無罪。
     理  由
一、公訴意旨略以：被告甲○○意圖為自己不法之所有，於八十八年五月六日，在屏
    東縣屏東市○○路火車站前，竊取丁○○所有之車號ＶＣＰ─五六二號輕型機車
    一輛，得手之後供己騎用，嗣於同年月七日，在屏東縣潮州鎮○○路一○五巷四
    號前，為警查獲，因認其涉有刑法第三百二十條第一項之竊盜罪嫌云云。上揭事
    實，無非以被害人丁○○之指述，並有贓物領據及扣押物品清單足稽，且被告復
    無法交代綽號「欽仔」之確實年籍，致無從查證有無其人，所辯乃卸責之詞，無
    可採信等為論據。訊據被告則堅決否認竊盜犯行，辯稱：上開機車係丙○○所交
    付，伊有問過丙○○車輛來源，丙○○說不是贓車，正擬以該機車載丙○○回家
    時，即被警察查獲，當時丙○○在旁，伊因一時間未搞清楚狀況，又怕連累丙○○，所以才說是向綽號「欽仔」所借等語。
二、按犯罪事實應依證據認定之，無證據不得推定其犯罪事實；又不能證明被告犯罪
    者，應諭知無罪之判決，刑事訴訟法第一百五十四條、第三百零一條第一項分別
    定有明文。又認定犯罪事實所憑之證據，其為訴訟上之證明，須於通常一般之人
    均不致有所懷疑，而得確信其為真實之程度者，始得據為有罪之認定；認定不利
    於被告之事實，須依積極證據，苟積極證據不足為不利於被告事實之認定時，即
    應為有利於被告之認定，更不必有何有利之證據。最高法院著有七十六年度台上
    字第四九八六號及三十年度上字第八一六號判例可資參照。經查：
（一）被告供稱係向丙○○借用車號ＶＣＰ─五六二號輕型機車之事實，訊據丙○○
      歷經警、偵、審訊，俱供稱：乙○○說外面有一台機車可以騎，我才告訴甲○○該部機車可以騎，要他到我表弟家載我回乙○○家等情不移。茲丙○○既知
      該車經警盤查，來源不明，且其本身其時亦因此經警方移送檢察官偵查（業經
      檢察官以犯罪嫌疑不足，為不起訴處分確定），竟不否認曾告知甲○○該機車
      來源無疑可予騎用，無懼可能因此為偵審機關認定係其所竊，衡諸趨吉避凶乃
      人情之常，其就此不利於己之事實，猶直言不諱，倘非事實，當不致如此，又
      其亦為嫌疑人之一，自身難保，諒亦無迴護被告之理，是被告上開辯詞，堪信
      屬實。又被告供述當時正擬載丙○○回家一節，亦核與丙○○上開供詞相符，
      亦非虛妄，堪可採信。
（二）次細核丙○○歷經警、偵、審訊之供述，其於警訊時供稱：「該部機車是小平
      （指乙○○）所有，但實際是甲○○在使用，我只見過甲○○騎過一次。當天
      是我要求甲○○載我回家，正在查看油箱有否汽油時，就被警方查獲。」；於
      偵訊時供稱：「我不知道是何人牽放在那裡的。」、「是乙○○說外面有一台
      機車可以騎，我才告訴甲○○該部機車可以騎，要他到我表弟家載我回乙○○
      家。」；於審理時供稱：「八十八年五月六日晚上在乙○○家第一次看到該機
      車。她說是她的親戚騎來的。」各云云。查丙○○上開供述，均稱前揭車輛係
      乙○○所有，其並詢問乙○○以確定來源，倘該贓車均係被告所使用而為被告
      所有，則丙○○當不致於詢問不相干之乙○○該車來源，並轉知被告來源無疑
      ，是其指該贓車係乙○○所有之供述，顯較其指稱該贓車均係被告使用一節可
      採。另參諸丙○○前有多次竊盜及贓物等前科，均經判刑確定執行完畢，其後
      復牽涉失竊之車輛者，亦有本院八十九年度易緝字第四四號沈文得竊盜案件，
      凡此，亦難遽認被告為竊取本案機車之人。
（三）再者，牽涉本案贓車嫌疑人之一之乙○○（業經檢察官以犯罪嫌疑不足，為不
      起訴處分確定），就該贓車之來源，歷經警、偵、審訊，均供稱：是丙○○騎
      過來放在我住處前，和甲○○有何關係伊不曉得，都是丙○○騎那輛機車來找
      伊，後來甲○○來找伊，丙○○叫甲○○以那部機車載他回去等語。查乙○○
      與本案被告及丙○○，三人彼此相識，未見渠三人陳稱渠等間有若何之嫌隙，
      乙○○諒無刻意誣攀丙○○，另曲意迴護被告之理，姑不論乙○○始終指陳騎
      用該贓車之人為丙○○一節，就其未曾指證被告於查獲之前曾管領使用該贓車
      以觀，本案贓車是否為被告所竊，亦非無疑。
（四）末查，雖被告經警盤查上揭機車當時，丙○○亦在現場，乙○○則在家中，被
      告不立即為係向丙○○所借之辯駁，有違常理，惟查其前揭事後翻異之供詞，
      洵非子虛，業如前述，且其就何以為初時之供述，辯稱：警察盤查時，事出突
      然，不知該車輛究有若何之問題，怕說出係向丙○○所借，會牽連丙○○，所
      以才說是向綽號「欽仔」所借等語。茲以被告與丙○○彼此熟識，又無過節，
      則其恐連累丙○○，始為不實之供述，核其動機，尚與常情無違，所辯亦可採
      信，是被告先後相異供述之緣由既已究明，亦無以其先後供述不一，遽認其畏
      罪情虛，而為其不利之認定。
三、綜上所述，被告所辯情節，查有所本，堪信屬實，公訴意旨僅憑被告於前揭時、
    地欲騎用該車之事實，別無其他事證，遽予臆測推斷被告於被害人指訴之時、地
    竊取前揭機車，證據尚嫌薄弱。此外，本院復查無其他積極證據足認被告有公訴
    意旨所載犯行，是不能證明被告犯罪，揆諸前揭說明，自應為被告無罪之諭知。
據上論斷，應依刑事訴訟法第三百零一條第一項，判決如主文。
本案經檢察官王光傑到庭執行職務。
中      華      民      國      八十九      年      五      月    八    日
                                      臺灣屏東地方法院刑事第一庭
                                          法  官    蔡憲德
右正本證明與原本無異。
對於本判決如有不服應於收受送達後十日內向本院提出上訴書狀上訴於台灣高等法院
高雄分院並按他造當事人之人數附具繕本。
                                          書記官   林鴻仁
中      華      民      國      八十九      年      五      月    八    日


司法院資訊處製作；財團法人民間司法改革基金會備份。
